最高法院刑事判決　　　　　　　　　 111年度台上字第1067號
上　訴　人　彭國福


上列上訴人因妨害性自主案件，不服臺灣高等法院臺中分院中華
民國110 年11月9 日第二審判決（110 年度侵上訴字第93號，起
訴案號：臺灣臺中地方檢察署108 年度偵字第4508號），提起上
訴，本院判決如下：
    主  文
上訴駁回。
    理  由
一、按刑事訴訟法第377 條規定，上訴於第三審法院，非以判決
    違背法令為理由，不得為之。是提起第三審上訴，應以原判
    決違背法令為理由，係屬法定要件。如果上訴理由書狀並未
    依據卷內訴訟資料，具體指摘原判決不適用何種法則或如何
    適用不當，或所指摘原判決違法情事，顯與法律規定得為第
    三審上訴理由之違法情形，不相適合時，均應認其上訴為不
    合法律上之程式，予以駁回。本件原判決認定上訴人甲○○
    有其犯罪事實欄所載之妨害性自主犯行，因而維持第一審關
    於論上訴人犯乘機性交罪，累犯，處有期徒刑4 年6 月之部
    分判決，駁回上訴人在第二審之上訴。已詳細敘述所憑之證
    據及取捨、認定之理由。且就上訴人否認有乘機性交犯行，
    辯稱告訴人甲女（姓名詳卷）係自願與其發生性行為等語，
    其辯詞不可採之理由，予以指駁。所為論斷，俱有卷存證據
    資料可資覆按，並無採證認事違背經驗法則、論理法則，亦
    無量刑職權之行使有濫用，或其他違背法令之情形。
二、上訴意旨乃謂：㈠、司法院釋字第775 號解釋，就成立累犯
    是否加重其刑乙節，法院應為實質裁量，且並無附加「應量
    處最低法定刑且無刑法第59條規定減輕其刑」之限制，原審
    自為添加上述限制，認其應依累犯規定加重其刑，有違前開
    司法院解釋意旨。㈡、其於原審時請求作測謊鑑定，以證明
    其並無乘機性交之事，並請求勘驗其與告訴人共同飲酒並發
    生性行為之「Q house」音樂餐廳廁所有無2個出口等情，原
    審未予鑑定、勘驗，復未敘明何以不能鑑定及勘驗之理由，
    自有調查未盡之違法等語。
三、惟查：㈠、司法院釋字第775 號解釋文載明「刑法第47條第
    1 項規定：『受徒刑之執行完畢，或一部之執行而赦免後，
    5 年以內故意再犯有期徒刑以上之罪者，為累犯，加重本刑
    至二分之一。』有關累犯加重本刑部分，不生違反憲法一行
    為不二罰原則之問題。惟其不分情節，基於累犯者有其特別
    惡性及對刑罰反應力薄弱等立法理由，一律加重最低本刑，
    於不符合刑法第59條所定要件之情形下，致生行為人所受之
    刑罰超過其所應負擔罪責之個案，其人身自由因此遭受過苛
    之侵害部分，對人民受憲法第8 條保障之人身自由所為限制
    ，不符憲法罪刑相當原則，牴觸憲法第23條比例原則。於此
    範圍內，有關機關應自本解釋公布之日起2 年內，依本解釋
    意旨修正之。於修正前，為避免發生上述罪刑不相當之情形
    ，法院就該個案應依本解釋意旨，裁量是否加重最低本刑。
    」等語，主要係賦與法院於行為人符合累犯要件時，應審酌
    其有無特別惡性及對刑罰反應力薄弱等立法理由，裁量是否
    加重其最低本刑，至所稱「於不符合刑法第59條所定要件之
    情形下」等語，或因各大法官於協同或部分不同意見書中有
    不同解讀，惟對於本不符合刑法第59條酌量減輕其刑之行為
    人，法院於為實質上審酌後，認無違憲法上之罪刑相當原則
    及比例原則，而依累犯規定加重其最低本刑乙節，於此解釋
    並無不同，且不生任何影響。本件原判決於理由貳、五、㈢
    、⒋中即係依循前揭解釋文內容說明：上訴人前於民國 106
    年間，因公共危險案件，經臺灣臺中地方法院106 年度中交
    簡字第447 號判決判處有期徒刑3 月確定，於106 年6 月30
    日易科罰金執行完畢，是以上訴人於5 年以內，故意再犯本
    案有期徒刑以上之罪，即係累犯，而依其本案之犯罪情節觀
    之，並無司法院釋字第775 號解釋所指應量處最低法定刑，
    且無法適用刑法第59條規定減輕之情形下，致生行為人所受
    之刑罰超過其所應負擔罪責之個案，其人身自由因此遭受過
    苛之侵害，而不符罪刑相當原則、比例原則之情事，是以第
    一審判決依刑法第47條第1 項之規定加重其刑，並無何違誤
    之處。已間接說明上訴人之犯罪情狀難認有顯可憫恕之情形
    ，尚與刑法第59條規定有間，且經審酌後認有依累犯規定加
    重其刑之必要。經核於法並無不合。㈡、審判期日應調查之
    證據，係指與待證事實有重要關係，在客觀上顯有調查必要
    性之證據而言，故其範圍並非漫無限制，必其證據與判斷待
    證事實之有無，具有關聯性，得據以推翻原判決所確認之事
    實，而為不同之認定，始足當之。若僅係枝節性問題，或所
    欲證明之事項已臻明瞭，而當事人聲請調查之證據，僅在延
    滯訴訟，或就同一證據再度聲請調查，甚或事實上根本無法
    調查，自均欠缺調查之必要性。上訴人原審時縱曾請求為前
    述㈡之鑑定及勘驗，惟於原審審理時，經審判長詢問：「尚
    有何證據請求調查？」，上訴人及其辯護人均答稱：「沒有
    」（見原審卷第300至301頁）。則原審於勘驗上開餐廳廁所
    案發前之錄影畫面後（見原審卷第237至240頁），再依據其
    他相關事證，認此部分事證已臻明確，就此未再行無益之調
    查，即難謂有應於審判期日調查之證據而未予調查之違誤。
    其上訴不合法律上之程式，應予駁回。
據上論結，應依刑事訴訟法第395 條前段，判決如主文。
中    華    民    國   111    年    2     月    17    日
                  刑事第四庭審判長法  官  林  立  華  
                                  法  官  林  瑞  斌  
                                  法  官  王  敏  慧  
                                  法  官  李  麗  珠  
                                  法  官  謝  靜  恒  
本件正本證明與原本無異
                                  書記官
中    華    民    國   111    年    2     月    21    日